【裁判字號】    99,台上,3373
【裁判日期】    990603
【裁判案由】    妨害性自主
【裁判全文】
最高法院刑事判決            九十九年度台上字第三三七三號
上  訴  人  台灣高等法院高雄分院檢察署檢察官
上  訴  人
即  被  告  A真實姓名、年籍.
選任辯護人  洪幼珍律師
上列上訴人等因被告妨害性自主案件，不服台灣高等法院高雄分
院中華民國九十七年六月三日第二審判決（九十七年度上訴字第
二一七號，起訴案號：台灣高雄地方法院檢察署九十五年度偵字
第二四九七七、二七七九四、二七七九五號），提起上訴，本院
判決如下：
    主  文
原判決撤銷，發回台灣高等法院高雄分院。
    理  由
原判決認定上訴人即被告 A（真實姓名、年籍均詳卷，下稱被告
）有其事實欄所載犯行，因而撤銷第一審論加重強制性交二罪刑
及強制猥褻部分諭知無罪之判決，改判依行為時連續犯規定，論
上訴人以連續對十四歲以下女子犯強制猥褻罪，處有期徒刑伍年
。並諭知應於刑之執行前，令入相當處所，施以強制治療，其期
間至治癒為止，但最長不得逾年；固非無見。
惟查：（一）、認定事實應依證據資料判斷之，如所認事實與卷
證資料不相適合，即有證據上理由矛盾之違法。被告雖否認以手
指插入被害人即代號0000-0000、0000-00000名女童（均十四歲
以下，真實姓名、年籍均詳卷）陰道。惟代號0000 -0000女童於
警詢稱：「寄養爸爸用手指伸入我的陰道，第一次約在我讀國小
四年級暑假（民國九十三年七月）某日早上，家裡都沒有人的時
候，他進來我的房間，坐在我的床上，叫我給他抱抱，還叫我坐
在他大腿上，他的手從我內褲旁伸進我的下面陰道內，第二次在
廚房，也是用手指頭伸進我的陰道，約一分鐘，我就推開他上樓
去，第三次在客廳，我下樓喝水，家裡都沒有人，就像第一次摸
我，約二、三分鐘，我每一次都說不要，可是還是對我做那件事
」（見警卷第五頁背面至第七頁）；於偵查中稱：「九十三年七
月暑假時，共有三次，第一次在我房間，第二次在廚房，第三次
在客廳，這三次家裡都沒有人，三次都有用手伸進我陰道」（見
偵一卷第七、八頁）；於第一審審理時亦證稱：「有三次，第一
次在我房間，第二次在廚房，第三次在客廳，他摸下體時手指有
進入陰道，三次都是手指插入陰道」各等語（見一審卷第七五至
七八頁）。另代號0000-0000 女童於警詢中證稱：伊念國一暑假
時（約九十三年七、八月間），當時伊坐在客廳看電視，被告站
著將伊抱起來，用右手食指伸進去內褲摸伊尿尿的地方，手指有
插進去，伊住在寄養家庭時，除被告外，還有寄養媽媽及一個寄
養弟弟，伊沒有將此事告訴別人，被告有叫伊不可以將此事告訴
別人（見偵二卷第五至七頁）；偵查中證稱：上開情事是伊本來
就記得的事，並非社工喚起伊記憶，此事伊沒有向任何人提過（
見偵二卷第十頁）；第一審審理中亦證稱：伊國一時寄養在被告
家中，被告當時有對伊做讓伊不舒服的事，就是在警局所說「右
手食指伸進去內褲摸伊尿尿的地方，手指有插進去」的事，共發
生二次左右，第一次是在客廳外的走廊，被告用兩手將伊抱著就
將手指從內褲旁邊伸進去，第二次是在客廳，被告將伊抱起來，
當時伊有嚇到，二次事情發生時，B 女都去買菜不在家中，後來
是伊在國二時，寄養老師問伊才提到這件事各等語（見一審卷第
八二至八五頁）。可見代號0000-0000、0000-0000女童就事件發
生經過前後指述一致，均指稱被告以手指插入其二人陰道，而非
僅「將其手指伸入女童內褲內撫摸其外陰部」之猥褻行為。且被
告就其有無以手指插入上開二名女童下體一節，於偵查中經檢察
官囑請高雄市政府警察局施以測謊鑑定，鑑定結果就被告否認之
回答呈不實反應，有該局九十六年二月一日高市警鑑字第096000
7225號測謊鑑定書附卷可參（見偵一卷第四四至四九頁）。則被
告對代號0000-0000、0000-0000女童僅有強制猥褻之自白，是否
可採，即有疑義。原判決事實認定被告對於代號0000-0000、000
0-0000女童僅「將其手指伸入女童內褲撫摸其外陰部」之強制猥
褻行為，於理由說明謂：被告對於代號0000-0000 女童之強制猥
褻犯行，除據被告自白外，核與代號0000-0000 號女童於偵查、
第一審證述被告確有上開以手伸入內褲觸摸其下體等基本事實大
致相符（見二四九七七號偵卷第七至八頁，一審卷第七五至七九
頁）、被告對於代號0000-0000 女童之強制猥褻次數確有二次等
情，業據代號0000-0000 女童於偵查、第一審指證被告確有二次
以手伸入內褲觸摸其下體等基本事實大致相符（見二七七九四號
偵卷第十頁，一審卷第八二至八四頁）；顯與卷內資料未合，而
有判決理由矛盾之違法。又原判決理由另說明：「證人代號0000
-0000 女童於警詢陳述關於『被告有無對其摸胸』部分，因與其
嗣於原審具結交互詰問陳述不符，而其先前之陳述有社工人員陪
同在場，足認有較可信之特別情況，且為證明本件被告犯罪事實
存否所必要，依刑事訴訟法第一百五十九條之二規定，有證據能
力」等語（見原判決第三頁）。惟第一審法院於九十六年十一月
二十二日審理時，已有社工人員陳怡靜、蔡佳玲、錢宗三陪同證
人到場 (見一審卷一第七一頁報到單），並使用雙向法庭視訊方
式與被告隔離，檢察官詰問代號0000-0000 女童時，社工人員亦
在旁協助瞭解問題，有審理筆錄可憑（見一審卷一第九六頁）。
原判決以證人於警詢陳述時有社工人員陪同在場，認有較可信之
特別情況，而有證據能力，顯然與卷證資料不符，同有判決理由
矛盾之違失。（二）、事實審法院對於證據之判斷與事實之認定
，除刑事訴訟法已有明定之證據法則應遵守外，通常皆以本於生
活經驗上認為確實之經驗法則、或理則上當然之論理法則為其準
據，倘事實審法院對於證據之判斷，欠缺其合理性或適合性而與
事理顯有矛盾，即與經驗法則或論理法則有所違背，所為判決當
然違法。又審理事實之法院，對於被告有利及不利之證據，應一
律注意，綜合全案證據，本於經驗法則，以定取捨，並將取捨證
據及得心證之理由，於判決內詳予說明。查代號0000-0000及000
0-0000係寄養被告家庭之女童，與被告素無怨隙，案發時雖分別
為十歲、十三歲之幼女，惟以一般該年齡之未成年女子而言，對
自己身體自主權均已有所了解與認識，對渠等遭手指插入陰道，
係嚴重侵害其身體私處自主權之行為，倘被告未對其二人為強制
性交行為，其二人就親身遭受之侵害，豈無於偵審中明確分辨並
予指證之能力。原判決理由說明：「代號0000-0000、0000- 000
0 0女於被告行為時，各僅為十歲及十三歲，是否得以明確分辨
被告手指有無插入其陰道之情，尚非無疑」等語（見原判決第八
頁倒數第三行起至第一行）。對於被害女童於行為時年僅十歲及
十三歲，何以無從分辨有無以手指插入其陰道，並未說明理由，
逕認二女此部分之指證，不可採信，非惟與證據法則有違，復有
理由不備之違背法令。又依據高雄醫學大學附設中和紀念醫院對
代號0000-0000女童所為精神鑑定報告之結論及建議：「0000-00
00為未成年女子，在遭受寄養家庭父親之性侵害後，出現失眠、
緊張、思考會突然中斷等創傷反應，雖然在轉移安置家庭後，上
述現象改善，但自此個案害怕與年紀較大之男性接觸，對人際互
動也採取逃避、不接觸之態度，顯示此創傷經驗對個案造成長期
的心理影響，建議個案應被安置於一穩定而保護性的照顧機構，
避免再因原生家庭的種種混亂遭受傷害」（見偵一卷第三七至四
一頁）。則代號0000- 0000女童遭受性侵害後，經精神鑑定結果
，其心理上確有創傷反應出現，此不利於被告之精神鑑定，是否
足為被害女童指證之補強證據，原判決對此鑑定結果何以不採，
亦未說明其理由，仍有判決理由不備之可議。以上或為檢察官及
被告上訴意旨所指摘，或為本院得依職權調查之事項，應認有撤
銷原判決發回更審之原因。
據上論結，應依刑事訴訟法第三百九十七條、第四百零一條，判
決如主文。
中    華    民    國  九十九  年    六    月    三    日
                      最高法院刑事第八庭
                          審判長法官  洪  文  章
                                法官  王  居  財
                                法官  郭  毓  洲
                                法官  黃  梅  月
                                法官  邱  同  印
本件正本證明與原本無異
                                      書  記  官
中    華    民    國  九十九  年    六    月    四    日
                                                      Ｑ

司法院資訊處製作；財團法人民間司法改革基金會備份。
